臺灣臺北地方法院刑事判決　　　　　　　　　　　　九十二年度易緝字第一五六號
　　　 公　訴　人　臺灣臺北地方法院檢察署檢察官
　　　 被　　　告　壬○○
　　　 指定辯護人　本院公設辯護人　未○○
右列被告因竊盜等案件，經檢察官提起公訴（八十六年度偵字第五六六八號），本院
判決如左：
    主      文
壬○○連續故買贓物，處有期徒刑壹年陸月，扣案變造之卯○○、巳○○
啟祥照片各壹張、附表編號十四至二十之物，均沒收；又連續收受贓物，處有期徒刑
柒月；又共同意圖為自己不法之所有，以詐術使人將本人之物交付，處有期徒刑壹年
陸月，聯邦銀行三重分行第000000000000號活期儲蓄存款帳戶印鑑卡上
偽造之酉○○印文貳枚、署押壹枚、華僑商業銀行三重分行第0000000000
號活期儲蓄存款帳戶印鑑卡上偽造之酉○○印文肆枚、署押壹枚，均沒收；應執行有
期徒刑年肆月，扣案變造之卯○○、巳○○
十四至二十之物、聯邦銀行三重分行第000000000000號活期儲蓄存款帳
戶印鑑卡上偽造之酉○○印文貳枚、署押壹枚、華僑商業銀行三重分行第00000
00000號活期儲蓄存款帳戶印鑑卡上偽造之酉○○印文肆枚、署押壹枚，均沒收
。
    事      實
一、壬○○自民國八十五年八月間起，基於收受、故買贓物之概括犯意，並與綽號「
    阿賢」之姓名年籍不詳成年男子共同基於變造特種文書之概括犯意聯絡，明知「
    阿賢」所提供如附表編號一、二、六、二二至二六、三一、三三、三六、三七至
    四五、四七至五三、五五、五九、六十、六二（ＰＡＮＡＳＯＮＩＣ呼叫器）、
    六六至八二、八四至九三之物品，及後述遭變造售出之二十張
    不明之贓物，仍在臺北市○○街某處，以每張新台幣（下同）五百元連續向「阿
    賢」買受上述贓物中卯○○等人之
    六二之ＰＡＮＡＳＯＮＩＣ呼叫器，並收受其餘贓物。壬○○買受上開
    ，旋基於上述變造特種文書之概括犯意，將購得之
    下照片，換貼自己照片，以鉛字蓋在住址欄，用吹風機吹乾後，再覆上膠膜，用
    護貝機加以護貝之方式，變造卯○○、巳○○之
    翔、劉衍利照片，變造丙○○、辛○○之
    紙上刊登販售
    人之照片，以相同手法變造
    害於卯○○、巳○○、巫家興、辛○○及其他
    機關對於國民
    北市○○路一九五號十二樓之四，向不知情之熊鯤翔、劉衍利（另經檢察官為不
    起訴處分）分租房間，繼續從事上開變造
    十時三十分許，為警在該址查獲，並扣得如附表編號一、二、六、二二至二六、
    三一、三三、三六、三七至四五、四七至五三、五五、五九、六十、六二（ＰＡ
    ＮＡＳＯＮＩＣ呼叫器）、六六至八二、八四至九三等贓物，及附表編號十四至
    二十供變造
二、壬○○意圖為自己不法之所有，與「阿賢」共同基於詐欺之犯意聯絡及共同竊盜
    之概括犯意聯絡，於八十五年八月三十一日，與「阿賢」同往臺北市○○街一三
    六號「西門丁」便利商店，由壬○○自稱「張錦松」、「阿賢」自稱「許燈旺」
    （起訴書誤載為「許登旺」），向該商店店主酉○○佯稱欲頂讓該便利商店，並
    由「阿賢」交付以華南商業銀行蘆洲分行為付款人，支票號碼ＷＢ000000
    0號，發票日八十五年九月三日，面額一百萬元，以「張錦松」為發票人之支票
    一紙予酉○○，使酉○○誤信壬○○與「阿賢」確有意頂讓該商店，而將該商店
    鑰匙交予壬○○。壬○○取得鑰匙後，旋於八十五年九月一日夜間某時，與「阿
    賢」共同駕駛小貨車前去當時無人在內之該商店，以鑰匙開啟該商店大門，竊得
    酉○○
    當時無人在內之該商店，竊得價值十五萬元之物品。而壬○○竊得酉○○
    後，基於概括犯意，於同年九月十日，先前往設於臺北縣重新路三段十號之聯邦
    銀行三重分行開立「酉○○」名義之帳戶，於該行存款印鑑卡上偽造酉○○印文
    二枚、署押一枚，使該行承辦人員誤信為酉○○本人而核准開立第000000
    000000號活期儲蓄存款帳戶（起訴書認係支票存款帳戶，並記載壬○○提
    領支票使用等情，容有誤解，應予更正），並於同日至設於同市○○路一七三號
    之華僑商業銀行三重分行，出示變造之酉○○
    變造），以相同手法，於該銀行印鑑卡上偽造酉○○印文四枚、署押一枚，獲准
    開立第0000000000號活期儲蓄存款帳戶（經查上開二帳戶均未填寫開
    戶申請書），足以生損害於聯邦銀行、華僑商業銀行及酉○○。
三、案經臺北市政府警察局大同分局報告臺灣臺北地方法院檢察署檢察官偵查起訴。
    理      由
一、右開事實欄一部分之犯罪事實，業據被告壬○○於本院坦承不諱（本院九十二年
    十一月六日準備程序筆錄），核與同案被告熊鯤翔、劉衍利供述情節大致相符（
    八十六年度偵字第五六六八號偵卷第十九頁以下、第六九頁、第二二頁以下），
    而附表編號一、二、六、二四、三一、四三、四四、四五、四七至五十、五九、
    六十、六二（ＰＡＮＡＳＯＮＩＣ呼叫器）、六七、七十、七一、七五、七七、
    七八、八十至八二、八四至九二等物，係被害人宇○○、天○○、周素英、戊○
    ○、申○○、己○○、洪月、巳○○、寅○○、乙○○、子○○、午○○、亥
    ○○、庚○、地○○、戌○○、丁○○、陳麗鈴、辰○、甲○○、癸○○、宙○
    ○、丑○○、天○○等人遺失之證件、匯票等物，復據各被害人於警訊中指訴明
    確（見本院易字卷第二一至三十頁、第三二至四十頁、第四六至四八頁、第五三
    至五七頁、同偵卷第二五頁、第二九頁、第三十頁、三一頁、第三四至三七頁、
    第四十至四四頁），又附表編號二二、二三、二五、二六、三三、三六至四二、
    五一至五三、五五、六六、六八、六九、七二至七四、七六、七九、九三等物，
    雖無被害人指訴遺失或被竊之資料存卷，然衡之該等物品均係他人之
    證、行車執照、
    憑證，其所有人應無同意他人轉讓或出售之理，因而就令「阿賢」係合法持有該
    等物品，「阿賢」既將之交付或出售予被告壬○○，足見「阿賢」業已將該等物
    品侵占入己，該等物品自屬贓物之性質。況被告亦自承：扣案之物都是我的、扣
    案存摺、自動提款卡都是阿賢給我的、汽車、機車行照是阿賢拿過來看我能不能
    用在變造
    院易字卷第九一頁），顯見被告確有贓物之認識；另參以被告於偵查及本院審理
    中均指稱：
    一些來路不明的贓物，以每張三萬元之價格出售（同偵卷第七十頁、第八八頁、
    本院易字卷第十二頁）、共賣出二十張，八十五年九月起陸續賣出等語（同偵卷
    第八九頁），可知被告確自八十五年九月間起，除本件扣案如附表所示之
    外，另向「阿賢」故買二十張來路不明之
    之價格售出之事實。此外，復有變造完成之卯○○、巳○○、丙○○、辛○○身
    分證扣案為憑，及附表編號一、二、六、二二至二六、三一、三三、三六、三七
    至四五、四七至五三、五五、五九、六十、六二（ＰＡＮＡＳＯＮＩＣ呼叫器）
    、六六至八二、八四至九三之贓物、附表編號十四至二十供變造
    之物扣案可證，此部分犯行可以認定。
二、右開事實欄二部分之犯罪事實：業據被告於本院坦認屬實（本院九十二年十一月
    六日準備程序筆錄），被告並於本院坦承：有拿酉○○
    （本院易字卷第十二頁反面），核與被害人酉○○指訴被告詐欺、竊盜及冒名開
    立聯邦銀行三重分行帳戶等被害情節大致相符（同偵卷第二六頁以下），此外，
    並有以華南商業銀行蘆洲分行為付款人，面額一百萬元，發票日八十五年九月三
    日、票號第ＷＢ0000000號、以張錦松名義簽發之支票一紙暨其退票理由
    單在卷為憑（同偵卷第三一頁），及酉○○
    ，並經本院函查結果，聯邦銀行三重分行、華僑商業銀行三重分行確有於八十五
    年九月十日以酉○○名義開立帳戶之紀錄，此有聯邦銀行三重分行九十一年二月
    二十日九十一聯三字第五二二號函附該行客戶中文資料、印鑑卡（本院易字卷第
    一五九頁）、華僑商業銀行三重分行九十一年五月十七日（九一）華僑三重字第
    ０五八號函附變造
    ，足見被告自白冒名開戶之情節與事實相符。次觀之華僑商業銀行上開檢附之酉
    ○○
    翔照片相同，顯見該酉○○
    使變造特種文書、偽造印文、署押犯行，亦甚明確。綜上，本件事證明確，被告
    犯行可以認定。
三、核被告壬○○所為，係犯刑法第三百四十九條第一項之收受贓物罪、同條第二項
    之故買贓物罪、同法第二百十二條之變造特種文書罪、同法第三百三十九條第一
    項之詐欺取財罪、第三百二十條第一項之竊盜罪、第二百十六條、第二百十二條
    之行使變造特種文書罪、第二百十七條之偽造印文、署押罪。被告就前開變造特
    種文書、詐欺與竊盜犯行，與「阿賢」有犯意聯絡及行為分擔，應論以共同正犯
    。被告先後多次收受贓物、故買贓物、變造特種文書、竊盜、偽造印文、署押犯
    行，各時間緊接，方法相同，觸犯構成要件相同之罪名，顯係基於概括犯意為之
    ，為連續犯，依刑法第五十六條之規定，各以一罪論，並加重其刑。被告所犯變
    造特種文書、故買贓物犯行間，及所犯詐欺取財、竊盜、偽造印文、署押、行使
    變造特種文書犯行間，有方法目的之牽連關係，應分別從一重之故買贓物罪、詐
    欺取財罪處斷。所犯連續故買贓物、連續收受贓物、詐欺取財三罪間，犯意各別
    ，罪名不同，應分論併罰。公訴人就被告持變造酉○○
    分行開戶之行使變造特種文書、偽造印文、署押犯行雖未起訴，然此與業經起訴
    之被告冒酉○○名義向聯邦銀行三重分行開戶之部分，有裁判上一罪關係，為起
    訴效力所及，本院得併予審究。爰審酌被告犯罪後於本院尚能坦承犯行，態度尚
    佳，然其故買、收受贓物及變造
    治安甚鉅，情節非輕，及被告犯罪之手段、目的等一切情狀，量處如主文所示之
    刑，並定其應執行之刑。扣案之卯○○、巳○○
    編號十四至二十等物，為被告所有供犯罪所用之物，業據被告供明在卷（同偵卷
    第六九頁、第八七頁），應依刑法第三十八條第一項第二款之規定宣告沒收；聯
    邦銀行三重分行第000000000000號活期儲蓄存款帳戶印鑑卡上偽造
    之酉○○印文二枚、署押一枚；華僑商業銀行三重分行第0000000000
    號活期儲蓄存款帳戶印鑑卡上偽造之酉○○印文四枚、署押一枚，應依刑法第二
    百十九條之規定沒收之。
四、不另為無罪諭知部分：
  (一)公訴意旨另以：被告壬○○自八十五年八月間起，基於概括犯意，明知「阿賢」
    所提供如附表一編號三至五、七至十三、二一、二七至三十、三二、三四、三五
    、四六、五四、五六至五八、六一、六二（ＭＯＴＯＲＯＬＡ呼叫器三個）、六
    三、六四、八三等物為贓物，仍在臺北市○○街某處，以三千元以內之代價買受
    編號六二之ＭＯＴＯＲＯＬＡ呼叫器三個、編號六三、六四之行動電話，並收受
    其餘物品；又被告與「阿賢」共同基於犯意聯絡，於八十五年八月三十一日，同
    往臺北市○○街一三六號「西門丁」便利商店，由壬○○自稱「張錦松」、「阿
    賢」自稱「許燈旺」，向該商店店主酉○○佯稱欲頂讓該便利商店，並由「阿賢
    」交付以華南商業銀行蘆洲分行為付款人，支票號碼ＷＢ0000000號，發
    票日八十五年九月三日，面額一百萬元，「張錦松」為發票人之偽造支票一紙予
    酉○○，使酉○○誤信壬○○與「阿賢」確有意頂讓該商店，以取得該商店鑰匙
    ，以便入內行竊（公訴人於本院審判期日依行使偽造有價證券罪具體求刑三年，
    可知公訴人主張被告此部分行為涉犯行使偽造有價證券罪嫌）；又壬○○竊得酉
    ○○之
    松山分行開立支票存款帳戶提領支票使用，因認被告壬○○涉犯刑法第三百四十
    九條第二項故買贓物罪、第二百零一條第二項行使偽造有價證券罪、第二百十六
    條、第二百十二條之變造特種文書罪嫌云云。
  (二)按刑事訴訟法第一百六十一條第一項規定：檢察官就被告犯罪事實，應負舉證責
    任，並指出證明之方法。因此，檢察官對於起訴之犯罪事實，應負提出證據及說
    服之實質舉證責任。倘其所提出之證據，不足為被告有罪之積極證明，或其指出
    證明之方法，無從說服法院以形成被告有罪之心證，基於無罪推定之原則，自應
    為被告無罪判決之諭知，最高法院九十二年度臺上字第一二八號判例參照。
  (三)經查，附表一編號三至五、七至十三、二一、二七至三十、三二、三四、三五、
    四六、五四、五六至五七、六一、六二（ＭＯＴＯＲＯＬＡ呼叫器三個）、六三
    、六四等物，遍查偵查卷內，並無被害人指訴該等物品係遺失或被竊，或其他因
    財產犯罪而由「阿賢」取得之物，公訴人逕認該等物品係屬贓物，已嫌率斷。次
    觀之附表一編號三至五、七、九至十一、二七至三十之物，分別為股票、儲蓄債
    券、支票，性質上非不能因轉讓而合法取得；編號十二、十三、四六係被告壬○
    ○名義之帳戶資料，編號三二、三四、五六至五八、六一、六二（ＭＯＴＯＲＯ
    ＬＡ呼叫器三個）、六三、六四，分係手電筒、相片、報紙、客戶聯絡記事簿、
    香菸包裝盒、未驗出號碼之呼叫器、未驗出號碼之行動電話等物，實難辨別是否
    「阿賢」自己所有，且該等物品多屬得自由轉讓之物，亦難遽認「阿賢」並非合
    法取得。而編號五八係內有劉衍利記事資料之客戶聯絡記事簿；編號八三係被告
    壬○○所竊得之酉○○證件，公訴人認此等物品亦為「阿賢」交予被告壬○○之
    贓物云云，亦有未合。是公訴人認被告壬○○收受或買受附表一編號三至五、七
    至十三、二一、二七至三十、三二、三四、三五、四六、五四、五六至五七、六
    一、六二（ＭＯＴＯＲＯＬＡ呼叫器三個）、六三、六四等物，構成故買贓物罪
    云云，尚有誤解。
  (四)至於公訴人認被告竊得酉○○之
    中山分行、華僑商業銀行松山分行、開立支票存款帳戶提領支票使用云云，查被
    告否認有變造酉○○
    、華僑商業銀行松山分行均無酉○○之開戶往來資料，此有華南商業銀行中山分
    行九十一年二月七日華中山字第四五號、華僑商業銀行松山分行九十一年四月四
    日（91）僑銀松字第０三六號函附卷為憑（本院易字卷第一五九頁、第一六一頁
    ），且亦無積極證據足證被告持往華僑商業銀行三重分行行使之酉○○
    係被告所變造，公訴人以此認為被告涉犯變造私文書罪嫌，亦有未合。
  (五)公訴人雖主張被告有行使偽造有價證券罪嫌云云。經查，被告雖於警訊中陳稱：
    我偽稱發票人張錦松，簽發面額一百萬元、華南銀行蘆洲分行之支票一張給酉○
    ○將該商店頂讓等語（同偵卷第十七頁），然被告於偵、審中旋否認有偽造該紙
    支票之行為，辯稱：該紙支票係「阿賢」交付的，拿來時已經填妥等語，次參以
    酉○○於警訊中之指訴，僅稱：被告與自稱許燈旺之人，於接洽頂讓商店當天就
    開立該紙支票給我等語（同偵卷第二六頁），並未明確指訴該紙支票係被告或「
    阿賢」當場開立或填載，則實難僅以被告警訊中上開陳述，逕認該紙支票係被告
    所偽造。此外，公訴人亦未舉其他證據證明該紙支票係屬偽造，實無從遽認被告
    與「阿賢」交付該紙支票予酉○○，係構成行使偽造有價證券罪，附此敘明。
  (六)綜上，公訴人認被告涉有此部分罪嫌，其所提出之證據，不足為被告有罪之積極
    證明，無從說服本院形成被告有罪之心證，此外，復查無其他積極證據足認被告
    涉有公訴人所指此部分罪嫌，本應為無罪之判決，惟公訴意旨認此部分與前開有
    罪部分有裁判上一罪關係，爰不另為無罪之諭知。
五、不另為不受理諭知部分：
  (一)公訴意旨另以：被告壬○○自八十五年八月間起，基於同前概括犯意，明知「阿
    賢」所提供如附表一編號六五之劉啟清
    以每張五百元代價向「阿賢」買受，並基於同前變造特種文書之概括犯意，將劉
    啟清之
    ，用吹風機吹乾後，再覆上膠膜，用護貝機加以護貝，以此方式變造劉啟清身分
    證，足以生損害於劉啟清及戶政機關對於國民
    部分亦涉故買贓物、變造特種文書罪嫌云云。
  (二)經查：公訴人起訴書記載被告於八十五年八月間向「阿賢」購得劉啟清
    換貼自己照片加以變造等情，被告亦坦承有變造劉啟清
    五頁）。然查，被告於八十六年二月二十八日警訊時陳稱：使用劉啟清
    有十年時間，因遭通緝，故使用偽造之劉啟清
    五頁），則被告顯非於八十五年八月間向「阿賢」購買並變造劉啟清
    訴人僅因查獲換貼被告照片之變造劉啟清
    故買及變造劉啟清
  (三)而被告壬○○曾於八十三年間犯詐欺案件，於八十三年八月四日於臺北市調查處
    受訊問時，出示變造之劉啟清
    變造劉啟清
    八至三十頁），經比對該
    不同，足見被告壬○○至遲於八十三年八月四日以前，即已變造完成本件扣案之
    變造劉啟清
  (四)又被告壬○○上開於八十三年間行使變造劉啟清
    訴緝字第一八三號偽造文書等案件（嗣經本院裁定改為九十三年度簡字第四一五
    號）起訴部分（即八十三年度偵字第一七四八九號、第二四四六０號偽造文書等
    案件），有裁判上一罪關係，應屬該案起訴效力所及，且該案早於八十三年十一
    月二十八日提起公訴，於同年十二月二十三日繫屬本院，此經本院核閱該案卷宗
    屬實，則本件公訴人復就被告壬○○變造劉啟清
    事訴訟法第三百零三條第二款之規定，本應為不受理之判決，然公訴意旨認此部
    分事實與前揭論罪科刑部分有裁判上一罪關係，爰不另為不受理之諭知。
六、移送併辦部分（臺灣士林地方法院八十六年度偵字第四八五五號）：被告壬○○
    於八十六年二月十九日十一時許，於臺北市○○區○○街十三巷一弄十一號四樓
    ，竊取林燕堂所有之現金一萬五千元、金飾一批、支票九紙（票號分別為：00
    00000號、六九八三四號、0000000號、二０四二三八號、0000
    000號、五七四三四０號、一五七一二三號、0000000號、00000
    00號，面額均為五萬元），另涉嫌將巳○○
    月二十日以巳○○名義，將上開支票存入提示遭退票，因認被告涉犯竊盜、侵占
    遺失物、偽造文書等罪嫌。經查：訊據被告否認有公訴人所指右開犯行，而觀之
    林燕堂警訊中之指訴，實無從遽認係被告前往其住處行竊，公訴人此部分所指，
    難認有據。又公訴人起訴被告涉嫌向「阿賢」故買巳○○
    述，則併辦意旨復認為被告涉嫌將巳○○
    。此外，亦無積極證據可以證明係被告冒用巳○○名義將上開支票存入，併辦意
    旨所指被告此部分犯行，實屬不能證明，本應為無罪諭知，然此部分既未據起訴
    ，應退回檢察官另為適法處理。
據上論斷，應依刑事訴訟法第二百九十九條第一項、刑法第二十八條、第五十六條、
第三百四十九條第一項、第二項、第二百十六條、第二百十二條、第三百三十九條第
一項、第三百二十條第一項、第五十五條、第五十一條第五款、第三十八條第一項第
二款、第二百十九條、罰金罰鍰提高標準條例第一條前段，判決如主文。
本案經檢察官陳弘杰到庭執行職務
中　　　華　　　民　　　國　　九十三　　年　　　四　　　月　　二十八　　日
                                    臺灣臺北地方法院刑第五庭
                                        審判長法  官  黃程暉
                                              法  官  吳靜怡
                                              法  官  高偉文
右正本證明與原本無異。
如不服本判決，應於判決送達後十日內向本院提出上訴狀（應抄附繕本）。告訴人或
被害人如對於本判決不服者，應具備理由請求檢察官上訴，其上訴期間之計算係以檢
察官收受判決正本之日期為準。
                                              書記官  張華瓊
中　　　華　　　民　　　國　　九十三　　年　　　四　　　月　　二十八　　日
附錄：本案論罪科刑法條全文
中華民國刑法第二百一十二條
偽造、變造護照、旅券、免許證、特許證及關於品行、能力服務或其他相類之證書、
介紹書，足以生損害於公眾或他人者，處一年以下有期徒刑、拘役或三百元以下罰金
。
中華民國刑法第三百二十條
意圖為自己或第三人不法之所有，而竊取他人之動產者，為竊盜罪，處五年以下有期
徒刑、拘役或五百元以下罰金。
意圖為自己或第三人不法之利益，而竊佔他人之不動產者，依前項之規定處斷。
前二項之未遂犯罰之。
中華民國刑法第三百三十九條
意圖為自己或第三人不法之所有，以詐術使人將本人或第三人之物交付者，處五年以
下有期徒刑、拘役或科或併科一千元以下罰金。
以前項方法得財產上不法之利益或使第三人得之者，亦同。
前二項之未遂犯罰之。
中華民國刑法第三百四十九條
收受贓物者，處三年以下有期徒刑、拘役或五百元以下罰金。
搬運、寄藏、故買贓物或為牙保者，處五年以下有期徒刑、拘役或科或併科一千元以
下罰金。
因贓物變得之財物，以贓物論。
